臺灣臺北地方法院民事判決　　　　　　　94年度再易字第42號
再審原告　　長沙實業有限公司
法定代理人　乙○○
再審被告　　戊○○
　　　　　　　　　　　　號8樓.
　　　　　　己○○
　　　　　　丙○○
　　　　　　甲○○
　　　　　　丁○○
上列當事人間請求損害賠償事件，再審原告對於中華民國94年6
月23日本院94年度簡上字第58號確定判決提起再審之訴，本院判
決如下：
    主  文
再審之訴駁回。
再審訴訟費用由再審原告負擔。
    理  由
一、再審意旨略以：
（一）再審原告與再審被告因損害賠償事件，業經鈞院於民國94
      年7月7日以94年度簡上字第58號判決確定。判決理由是以
      再審被告占有系爭支票之行為與再審原告未能收回相當於
      系爭支票面額之貨款並無相當因果關係，而為不利於再審
      原告之認定。
（二）惟查94年度簡上字第58號損害賠償事件鈞院於94年6月9日
      通知證人黃志慶及游本柔（樂全公司股東）出庭作證，法
      官曾詢問證人黃志慶，公司什麼時候沒有錢，證人黃志慶
      回答表示若他沒記錯公司於87年間就沒有錢，且由股東私
      人墊款，再審原告於91年3月取回系爭支票時根本無法向
      訴外人樂全公司行使貨款請求權。
（三）再者，開庭時法宮曾詢問證人黃志慶是否有依通知書記載
      事項，攜帶訴外人樂全公司之八十七年至九十二年財務報
      表，然證人黃志慶及游本柔當日並未攜帶該文件出庭。而
      該財務報表定提供訴外人樂全公司87至92 年財務狀況最
      主要之證物，該財務報表可證明訴外人樂全公司於87年間
      ，財務狀況是否已出現問題，那即使再審原告於87年向訴
      外人樂全公司行使貨款請求權，是否能順利求償，皆有相
      當關係，然鈞院卻遺漏未加斟酌，而認定再事原告於87年
      2月間雖未能行使系爭支票票款請求權，而仍得行使貨款
      請求權，顯有錯誤。
（四）另查，判決書之第5頁所述『經本院依職權訊問證人黃志
      慶（樂全公司股東），據其證稱………縱係以房屋抵償債
      務，以系爭支票面額僅新台幣（下同）三十萬餘元之狀況
      觀之，應仍得受償』，於94年6月9日當日，法官訊問證人
      黃志慶時，其回答以房屋抵償他個人所簽發予再審原告，
      票號AA0000000，發票日86年2月21日，面額2,044,934元
      之支票，並非抵償面額304,219元之系爭支票，然鈞院誤
      以證人黃志慶之陳述為抵償面額30萬餘元之系爭支票，這
      部分顯然有錯誤。證人黃志慶提供之房屋並非為抵償面額
      30萬餘元之支票債務。依民事訴訟法第496條第1項第13
      款及第497條之規定，對該確定判決提起再審之訴。
（五）聲明：（1）原確定判決廢棄。（2）再審被告應連帶給付
      再審原告304,219元及自民國86年2月1日起算至清償日止
      按年息百分之五計算之利息。
二、按民事訴訟法第496條第1項第13款規定，當事人發現未經斟
    酌之證物或得使用該證物者，固得提起再審之訴。所謂當事
    人發現未經斟酌之證物或得使用該證物，係指前訴訟程序事
    實審之言詞辯論終結前已存在之證物，因當事人不知有此致
    未經斟酌，現始知之；或雖知有此而不能使用，現始得使用
    者而言。再審理由指摘原審開庭時法官曾詢問證人黃志慶是
    否有依通知書記載事項，攜帶訴外人樂全公司87年至92年財
    務報表，然證人黃志慶及游本柔當日並未攜帶該文件出庭然
    原審卻遺漏未加斟酌云云，惟查，證人於黃志慶及游本柔於
    原審開庭時既未將樂全公司87至92年財務報表攜帶到庭，該
    證物既未在原審提出，法院自不得加以斟酌，原確定判決就
    此未提出之證物未予斟酌，並無違法或不當；又本件再審原
    告若主張民事訴訟法第496條第1項第13款之事由提起再審，
    應提出該發現或得使用之證物，而本件再審原告提起再審，
    並未提出樂全公司87至92年財務報表，難認再審原告符合發
    現未經斟酌之證物或得使用該證物之再審事由。
三、次按對於簡易訴訟程序之第二審確定終局裁判，如就足影響
    於裁判之重要證據，漏未斟酌者，固得依民事訴訟法第436
    條之7規定，提起再審之訴。所謂就足以影響於判決之重要
    證物漏未斟酌，係指足以影響判決基礎之重要證物，雖當事
    人在前訴訟程序提出，然未經確定判決加以斟酌，且以該證
    物足以動搖原確定判決基礎者為限。又按法院為判決時，應
    斟酌全辯論意旨及調查證據之結果，依自由心證判斷事實之
    真偽，民事訴訴法第222條第1項定有明文。再審理由指摘原
    審詢問證人黃志慶，公司什麼時候沒有錢，證人黃志慶回答
    表示若他沒記錯公司於87年間就沒有錢，且由股東私人墊款
    ，再審原告於91年3月取回系爭支票時根本無法向訴外人樂
    全公司行使貨款請求權；又證人黃志慶係回答以房屋抵償他
    個人所簽發予再審原告，票號AA0000000，發票日86年2月
    21日，面額2,044,934元之支票，並非抵償面額304,219元之
    系爭支票，然原審誤以證人黃志慶之陳述為抵償面額30萬餘
    元之系爭支票，這部分顯然有錯誤云云。經查，證人黃志慶
    於原審固證稱：「公司大約在87年間就沒有錢，由股東私人
    墊款」（見原審94年6月9日言詞辯論筆錄第3頁），惟於同
    日亦證稱：「90年左右我有與上訴人（按即再審原告）談過
    ，如果上訴人提出系爭支票，公司願意用房屋來抵貨款債務
    ，包括公司的系爭支票和我個人的票，但上訴人拒絕，因為
    他如果這樣處理就必須要還我們系爭支票，當時公司的資產
    還夠清償，祇是沒有現金而已」（見原審94年6月9日言詞辯
    論筆錄第3頁），又證人黃志慶經再審被告戊○○詢問：「
    89 年90年間樂全公司是否還有與上訴人做生意？」，答：
    「沒有，但我們公司還在營運。但對其他廠商的付款沒有問
    題，90年左右我們公司開始才有問題」（見同日筆錄第4頁
    ）；原審綜合全辯論意旨認樂全公司於89、90年間還在營運
    ，對其他廠商付款沒有問題，90年左右才開始有問題，90年
    左右證人曾與再審原告談過，表示樂全公司之資產仍夠償債
    ，只是沒有現金而已，是原審係斟酌全辯論意旨而判斷，並
    無再審原告所指漏未斟酌或認定錯誤之情事；況縱如再審原
    告所指證人黃志慶所證以房屋抵償係抵償證人個人所簽發之
    支票，惟證人已明確證稱樂全公司於89年、90年間還在營運
    ，90年左右才開始有問題，再審原告於樂全公司財務惡化前
    顯有怠於行使貨款請求權之情事，且行使貨款請求權亦不已
    執有系爭支票為必要，證人黃志慶上開證詞縱加以斟酌，亦
    不足動搖原確定判決，亦不得據為再審理由。
四、按再審之訴顯無再審理由者，得不經言詞辯論，以判決駁回
    ，民事訴訟法第502條第2項定有明文；綜上所述，本件再審
    之訴，顯無再審理由，爰不經言詞辯論逕以判決駁回。
五、據上論結，本件再審之訴顯無理由，依民事訴訟法第502條
    第2項、第78條，判決如主文。
中　　華　　民　　國　　94　　年　　12　　月　　26　　日
                  民事第二庭  審判長法　官  鄭純惠
                                    法  官  蔡政哲
                                    法  官  吳淑惠
以上正本係照原本作成。
本件當事人須以本判決適用法律顯有錯誤為上訴理由時，始得於
本判決送達後二十日內向本院提出上訴狀，如已於本判決宣示後
送達前提起上訴者，應於判決送達後十日內補具上訴理由（均按
他造當事人之人數附繕本），並經本院許可後方得上訴最高法院
中　　華　　民　　國　　94　　年　　12　　月　　27　　日
                                    書記官  蔡凱如
